【裁判字號】    99,上訴,1447
【裁判日期】    991222
【裁判案由】    毒品危害防制條例
【裁判全文】
臺灣高等法院高雄分院刑事判決        99年度上訴字第1447號
上  訴  人  臺灣高雄地方法院檢察署檢察官
上  訴  人
即  被  告  邱塋閎
選任辯護人  李建宏律師
            蔡錫欽律師
上列上訴人因被告毒品危害防制條例案件，不服臺灣高雄地方法
院中華民國99年7 月28日第一審判決（起訴案號：臺灣高雄地方
法院檢察署99年度偵字第6100號），提起上訴，本院判決如下：
    主  文
原判決關於邱塋閎販賣第二級毒品部分撤銷。
邱塋閎販賣第二級毒品，累犯，處有期徒刑柒年陸月，扣案如附
表一編號一所示第二級毒品甲基安非他命（含包裝袋貳只），均
沒收銷燬之，扣案如附表一編號二所示之空夾鍊袋，沒收之，未
扣案犯罪所得新台幣伍佰元，沒收之，如一部或全部不能沒收時
，以其財產抵償之。
其他上訴駁回。
    事  實
一、邱塋閎前因施用第二級毒品、詐欺案件，經原審以94年度易
    字第215 號、94年度簡字第2471號分別判處有期徒刑4 月、
    4 月確定，並經裁定應執行有期徒刑6 月確定；復因施用第
    二級毒品案件，經原審以94年簡字第4021號判處有期徒刑6
    月確定，經接續執行，於民國95年8 月4 日執行完畢；復因
    施用第二級毒品案件，先後經原審以97年審簡字第1317號、
    97 年 度審簡字第4354號判處有期徒刑6 月、6 月，嗣經裁
    定應執行有期徒刑11月確定，於98年6 月16日縮刑期滿執行
    完畢。詎仍不知悔改，明知甲基安非他命係毒品危害防制條
    例第2 條第2 項第2 款所列之第二級毒品，不得販賣、持有
    ，竟意圖牟利，基於販賣第二級毒品甲基安非他命之犯意，
    於99 年2月6 日18時52分44秒，接獲由姚建為以0000000000
    號之行動電話撥打至其使用之行動電話0000000000號，約定
    交易甲基安非他命事宜，並於同日19時02分40秒、19時24分
    7 秒，再互相為電話通聯更動交易地點，而於同日19時24分
    7 秒至20時之間某時，在高雄市○○路與中正路交岔路口，
    販賣第二級毒品甲基安非他命1 包予姚建為，並收取新臺幣
    （下同）500 元之價金（販賣所得金錢未扣案）。嗣於99年
    2 月11日上午11時許，為監控已久之員警持原審核發之搜索
    票前往高雄市三民區○○○路881 號10樓之5 邱塋閎住處執
    行搜索，當場扣得附表二編號1 所示行動電話1 支及已損害
    之000000 0000 號SIM 卡1 張，並在邱塋閎住處樓下扣得邱
    塋閎丟棄之如附表一所示甲基安非他命2 包、空夾鍊袋1 包
    ，及附表二編號2 所示吸食器1 組。
二、案經內政部警政署高雄港務警察局移送臺灣高雄地方法院檢
    察署檢察官偵查起訴。
    理  由
甲、有罪部分：
壹、證據能力：
一、有關證人姚建為警詢中之筆錄：
（一）按被告以外之人於檢察事務官、司法警察（官）調查時所
      為之陳述，屬傳聞證據，依同法第159 條規定，本無證據
      能力，必須「具有較可信之特別狀況」及「必要性」二要
      件，始例外得適用上開第159 條之2 規定，認有證據能力
      ，採為證據。而所謂「具有較可信之特別情況」係屬於證
      據能力之要件，法院應就偵查或調查筆錄製作之原因、過
      程及其功能等加以觀察其信用性予以判斷；又此之「必要
      性」要件，必須該陳述之重要待證事實部分，與審判中之
      陳述有所不符，包括審判中改稱忘記、不知道等，雖非完
      全相異，但實質內容已有不符者在內（最高法院96年度臺
      上字4304號、96年度臺上字第4414號判決意旨可資參照）
      。
（二）證人姚建為於警詢及偵查中均明確陳述及證述向被告購買
      安非他命事實，惟於原審時經交互詰問之結果，均改稱：
      當時我被查獲時，精神上有點恍惚，警詢時有電話錄音，
      我有打電話給他過，那時候我是想問他那邊有沒有，其實
      我打給他的時候，我們是約在中山路那邊，但是我並沒有
      過去那邊。當時我記憶也很模糊，所以才說是向被告購買
      的等語（見原審卷第114 頁) 。然證人姚建為於警詢時經
      警詢問：你與綽號「小玉」邱塋閎是何關係? 有無仇恨?
      其供證：是朋友關係，沒有仇恨。嗣經警詢問：上述筆錄
      是否在你自由意識下所為之陳述? ，其則供證：是。再經
      警詢問：你上所說是否實在？其則供證：實在等語（以上
      見警一卷第19頁) 。是本院審酌證人姚建為，與被告邱塋
      閎係朋友關係，且無仇隙，衡情應無誣陷被告之動機及必
      要，且在警詢筆錄既係在其自由意識下所為，其虛偽陳述
      之危險性不高。再其在警詢陳述時之時點，與案發時間接
      近，記憶較為鮮明，較少會受到強暴、脅迫、詐欺、利誘
      或收買等外力之影響，其陳述較趨於真實，而可信為真實
      ，為求發現實體真實，自應採取上開證人姚建為之警詢陳
      述，作為認定事實之證據；且上開證人姚建為於審判中並
      經被告之辯護人進行詰問，均給予被告對質之機會，是本
      院審酌上情，認證人姚建為警詢陳述，顯具有特別可信之
      情況，復為證明被告犯罪事實之存否所不可欠缺，是依刑
      事訴訟法第159 條之2 規定，應具有證據能力。
二、按被告以外之人於偵查中向檢察官所為陳述，除顯有不可信
    之情況者外，得為證據，刑事訴訟法第159 條之1 第2項 定
    有明文。偵查中對被告以外之人所為之偵查筆錄，性質上係
    屬傳聞證據，惟現階段刑事訴訟法規定檢察官代表國家偵查
    犯罪、實施公訴，依法其有訊問被告之權，證人且須具結，
    而實務運作時，檢察官偵查中向被告以外之人所取得之陳述
    ，原則上均能遵守法律規定，不致違法取供，其可信度極高
    。職是，本件證人姚建為於檢察官偵查中，以證人身分向檢
    察官所為之陳述，業經依法具結在卷，且無證據顯示檢察官
    在偵查時有不法取供之情形，亦查無證據顯示有顯不可信之
    情況。是揆諸上揭說明，上開證人於偵查中之證述，均具有
    證據能力。
三、通訊監察之錄音，係利用科技產物取得之證據，與供述證據
    性質不同，是否具備證據能力，端以證據取得是否合法性為
    定，不適用傳聞排除法則。若取得證據之機械性能與操作技
    術無虞，錄音內容之同一性即不成問題，又翻譯者之聽覺及
    語言之理解若不成問題，譯文與錄音之同一性，即無可非議
    。亦即通訊監聽（錄）本質上係搜索扣押之延伸，其取得證
    據之證據能力有無，厥以監聽（錄）之「合法性」作決定，
    如係合法監聽所取得，不生欠缺證據能力問題。此種監聽（
    錄）取得之證據，雖具有「審判外陳述」之外觀，但並不適
    用供述證據之傳聞排除法則。監聽（錄）取得之證據，合法
    取得之證據所須檢驗者，為證據之「同一性」及「真實性」
    。詳言之，監聽（錄）取得之錄音須與監聽內容一致、錄音
    之譯文須與取得之錄音一致，始符合證據「同一性」之要求
    ，又錄音譯文之解讀，須符合原來對話人之意思，始符合證
    據「真實性」之要求，而具備足夠證明力。此種證據因係機
    械操作形成，「同一性」係檢驗機械性能與操作技術，「真
    實性」則係檢驗譯作者之聽寫與理解能力，與傳聞證據之檢
    驗原理，迥不相同（最高法院97年台上字第3872號、3936號
    判決意旨參照）。本件卷附被告持有0000000000號行動電話
    之通訊監察譯文，係由原審核發99年聲監字第000263號通訊
    監察書核准為通訊監察，有上開通訊監察書附卷可證（見警
    一卷第43 頁 ），此係合法監聽所得之證據，依上開說明該
    通訊譯文亦有證據能力。
四、按法院或檢察官得囑託醫院、學校或其他相當之機關、團體
    為鑑定，或審查他人之鑑定，並準用第203 條至第206 之1
    之規定，刑事訴訟法第208 條第1 項定有明文。又檢察官因
    實務現實需求，就特定案件類型認當然有鑑定之必要者，基
    於檢察一體原則，得由該管檢察長概括選任鑑定機關，是司
    法警察等偵查輔助人員於案件未移送檢察官偵辦前之調查犯
    罪階段，依據檢察長之概括授權，先行將證物送請檢察機關
    預先核定之專責鑑定人或鑑定機關實施鑑定，該鑑定人或鑑
    定機關亦應視同受承辦檢察官所選任或囑託而執行鑑定業務
    ，其等出具之書面鑑定報告應屬刑事訴訟法第206 條所定之
    傳聞例外，當具有證據能力。查本案卷附之高雄市立凱旋醫
    院濫用藥物成品檢驗鑑定書，係依檢察機關概括授權囑託，
    執行鑑定職務所出具之書面鑑定報告，依刑事訴訟法第159
    條第1 項及同法第208 條第1 項準用同法第206 條第1 項之
    規定，為傳聞法則之例外，得作為本案之證據。
五、復按被告以外之人於審判外之言詞或書面陳述，除法律有規
    定者外，不得作為證據；被告以外之人於審判外之陳述，雖
    不符刑事訴訟法第159 條之1 至同條之4 之規定，而經當事
    人於審判程序同意作為證據，法院審酌該言詞陳述或書面陳
    述作成時之情況，認為適當者，亦得為證據。當事人、代理
    人或辯護人於法院調查證據時，知有刑事訴訟法第159 條第
    1 項不得為證據之情形，而未於言詞辯論終結前聲明異議者
    ，視為有前項之同意，刑事訴訟法第159 條第1 項、第159
    條之5 分別定有明文。查本判決所引用之其他各項據以認定
    事實之傳聞證據，檢察官、被告、辯護人於原審言詞辯論終
    結前，均不爭執而未曾聲明異議( 見本院卷第39頁、62頁反
    面) ，本院審酌該等言詞及書面陳述作成時之情況，並無非
    出於任意性或以不正方法取得，或違法或不當情事，且客觀
    上亦無不可信之情況，堪認為適當，揆諸上開說明，依法均
    有證據能力。
貳、實體部分：
一、訊據被告矢口否認有何販賣第二級毒品甲基安非他命之犯行
    ，於原審及本院辯稱：0000000000號電話是我母親鄭聆央的
    、係我在使用，99年2 月6 晚間，我有與姚建為為附表三編
    號1 至3 所示通話，但姚建為是問我有沒有甲基安非他命，
    不知道是否要跟我要，因為我們以前曾經一起共同買過毒品
    ，姚建為與我約在中正路、河北路那邊見面，但我們沒有見
    到面。且該等與姚建為的對話，沒有提到任何購買毒品內容
    ，無法證明是我販賣甲基安非他命，譯文中提到500 是錢，
    我印象是要合資買毒品云云，然查：
（一）證人姚建為於警詢時供證稱：有向邱塋閎購買安非他命毒
      品，99年2 月6 日下午18時52分44秒00000000 00 與我持
      用之0000000000等3 通通訊監察錄音譯文，是我與綽號小
      玉之邱塋閎的對話，內容是我要跟邱塋閎購買安非他命毒
      品。上述電話聯繫後有完成毒品交易，交易金額500 元，
      地點是在高雄市○○路與中正路口，安非他命毒品是邱塋
      閎本人交給我，我與綽號「小玉」邱塋閎是朋友關係，沒
      有仇恨。警詢筆錄是我在自由意識下所為之陳述，警詢所
      說是實在等語（見警一卷第19頁）。
（二）證人姚建為於偵查中則具結供證稱：99年2 月6 日監聽譯
      文是我向邱塋閎購買安非他命。我用0000000000電話打到
      000000 0000 向邱塋閎談論購買安非他命的事情。我們在
      99年2 月6 日晚上7 、8 點在河北路與中正路交叉路口交
      易。我騎機車，邱塋閎也騎機車。該次交易有成功，我拿
      500 元給邱塋閎，邱塋閎拿甲基安非他命給我等語（見偵
      一卷第28-30 頁）。
（三）且被告所持用之0000000000號行動電話（搭配使用之行動
      電話為INEＺ000000000000000 ），與證人姚建為持用之00
      00000000號行動電話，確有於99年2 月6 日上18時52分44
      秒，19時02分40秒、19時24分07秒，互有通話，並為如附
      表三所示之通話內容，有通訊監察譯文1 份在卷可稽（警
      一卷第48頁）。
（四）再證人姚建為與被告為認識多年之朋友關係，業據證人姚
      建為證稱在卷（原審卷114 頁反面），衡情應無動機設詞
      攀誣被告之理。又如附表三之通話內容雖未明確指出交易
      之毒品種類，然一般毒品之買賣均以暗語代替，並無須在
      電話中清楚表明購買毒品之名稱或購買之數量，此觀證人
      姚建為於警詢、偵查中，經提示附表三之通訊監察譯文後
      ，即證述通話的目的係要向被告購買毒品甲基安非他命，
      所謂「500 」指價值500 元之甲基安非他命自明，且被告
      亦不否認如附表三所示伊與證人姚建為之通話是談及有關
      於甲基安非他命之事，是足認證人姚建為上開於警詢、偵
      查中之證述，與如附表三之通話內容相符，並非子虛。
（五）至證人姚建為雖於警詢中曾一度證稱向被告最後一次購買
      甲基安非他命係於99年1 月間，在高雄市○○路「金沙遊
      藝場」交易，然經警提示附表三所示監聽譯文後，復已確
      認確有於99年2 月6 日向被告購得500 元之甲基安非他命
      一節如前，是證人姚建為於警詢所述之時間應係記憶錯誤
      所為之陳述，是證人姚建為就此細節之陳述略有不符，無
      足動搖其上開所證各節之真實性。此外，並有在被告住處
      搜索查扣之被告所持用之如附表二編號1 所示行動電話1
      支、門號0000 000000 號之SIM 卡1 張、及經被告丟棄至
      住處樓下而為警查扣之如附表一編號1 、2 所示甲基安非
      他命2 包、空夾鍊袋1 包，及卷附之搜索現場及扣押物品
      照片共9 張可證（見警一卷59-63 頁），且上開扣案之甲
      基安非他命2 包（驗前淨重分別為0.112 公克、0.244 公
      克、驗後淨重分別為0.102 公克、0.234 公克），經送高
      雄市立凱旋醫院檢驗結果，成分無訛，確屬第二級毒品甲
      基安非他命，有高雄市立凱旋醫院99年3 月17日濫用藥物
      成品檢驗鑑定書在卷可證（見警一卷第56頁）。
（六）綜上事證，相互印證、補強，足見被告確有於附表三所示
      於99年2 月6 日晚上18時52分許等時間與證人姚建為通話
      後之同日19時24分7 秒至20時之間某時，收受現金500 元
      ，並交付甲基安非他命1 小包，應可認定。
三、被告雖否認有販賣甲基安非他命予證人姚建為，並以前詞置
    辯，而證人姚建為於原審審理中亦改證稱：99年2 月6 日並
    未跟被告購買過安非他命，那天打電話給被告約見面，是問
    他那邊有沒有東西（甲基安非他命），但因為那時候我精神
    上有點恍惚，我並沒有過去約定地點那邊。我被查獲時，精
    神上有點恍惚，且記憶也很模糊，所以才在警詢時說是向被
    告購買甲基安非他命」等語（見原審卷第114 至115 頁），
    然證人姚建為於警詢、偵查中均為針對員警、檢察官之問題
    回答，且一致證述確有於上開時、地向被告購得甲基安非他
    命，並交付500 元予被告等節，且供證實在，係在其自由意
    識下所為，業據證人姚建為於警詢中供證明確，如前所述，
    顯無所謂精神狀態不佳、記憶模糊情狀之情形。再佐以被告
    與證人姚建為如附表三所示通話內容，明顯有被告提及「有
    錢就有了」，及證人姚建為表示需要「500 」等關於金額之
    言語；且證人姚建為並一再催促被告出門交易，毫無精神恍
    惚情事，被告為免路途過遠甚且特別要求將交易地點改至河
    北、中正路口等情，與證人姚建為前述於警詢、偵查中證述
    情節亦相符合，堪認證人姚建為於原審審理中所為之上開證
    述，顯為事後迴護之詞，不足採信。被告上開所辯：證人姚
    建為只是打電話問我有沒有甲基安非他命，後來我也沒有去
    約定地點，我印象是要合資買毒品等情，顯為卸責之詞，委
    無可採。
四、邇來政府為杜絕毒品氾濫，毒害人民甚深，再三宣導教民眾
    遠離毒品、媒體之報導既深且廣，對於毒品之禁絕，應為民
    眾所熟悉。又政府對於查緝施用、轉讓及販賣毒品無不嚴格
    執行，且販賣毒品罪更係重罪，設若無利可圖，衡情一般持
    有毒品者，當不致輕易將持有毒品交付他人。況第二級毒品
    甲基安非他命價格不貲、物稀價昂，且販賣毒品係違法行為
    ，非可公然為之，亦無公定之價格，不論任何包裝，均可任
    意分裝增減分量，每次買賣價量，亦可能隨時依雙方間之關
    係深淺、資力、需求量及對行情之認知、來源是否充裕、查
    緝是否嚴緊，購買者被查獲時供述購買對象之可能性風險之
    評估等，因而異其標準，並隨時機動調整，非可一概而論。
    是販賣之利得，除經坦承犯行或價量俱臻明確外，委難查得
    實情。販賣之人從價差或量差中牟利方式雖異，其意圖營利
    之非法販賣行為則一。茍無任何利益可圖，被告實無甘冒風
    險，在與證人姚建為並非至親之下，將毒品無償或以原價交
    付。從而，被告應有從中賺取差額利潤以牟利之意圖，應堪
    認定。
五、綜上所述，被告前開所辯各節，核均屬臨訟圖卸飾詞，無可
    採信。本件事證明確，被告有販賣上開甲基安非他命之犯行
    堪以認定，應予依法論科。
六、查甲基安非他命係毒品危害防制條例第2 條第2 項所稱之第
    二級毒品，不得非法持有及販賣。核被告所為，係犯毒品危
    害防制條例第4 條第2 項之販賣第二級毒品罪。被告持有第
    二級毒品甲基安非他命之低度行為，為販賣第二級毒品甲基
    安非他命之高度行為所吸收，不另論罪。又被告有事實欄所
    載之有期徒刑執行完畢紀錄，此有臺灣高等法院被告前案紀
    錄表1 份在卷可稽，是被告受有期徒刑執行完畢後，5 年內
    再故意犯有期徒刑以上之罪，為累犯，應依刑法第47條第1
    項之規定，加重其刑。惟法定本刑為無期徒刑部分，不得加
    重。
七、原審對被告上開部分，以罪證明確，予以論罪科刑，固非無
    見。惟查：附表編號2 所示之空夾鏈袋1 包，是被告包裝安
    非他命使用之物，業經被告於本院供述在卷（見本院卷第34
    頁），係屬販賣毒品所用之物，自應依毒品危害防制條例第
    19條第1 項規定予以宣告沒收( 最高法院99年度台上字第49
    38號判決參照) ，原審依刑法第38條第1 項第2 款之規定予
    以沒收，亦有未合。被告就上開販賣第二級毒品部分，否認
    犯罪，指摘原判決不當，雖無理由，惟原判決既有上開可議
    之處，自屬無可維持，應由本院就原判決此部分予撤銷。爰
    審酌被告知該毒品之危害性，竟不思以正當工作賺取金錢，
    為貪圖不法利益，仍販賣毒品甲基安非他命，不僅破壞社會
    秩序，且對他人生命、身體健康及社會治安危害甚大，及被
    告販賣第二級毒品甲基安非他命1 包獲取500 元之情節，並
    兼衡其犯後未坦承錯誤，素行非佳，及其犯罪動機、目的、
    所生危害等一切情狀，量處如主文所示之刑。扣案如附表一
    編號1 所示甲基安非他命2 包，均係第二級毒品，應依毒品
    危害防制條例第18條第1 項之規定，沒收銷燬之，另包裝甲
    基安非他命之塑膠包裝袋，因與其內之毒品難以析離，且無
    析離之實益與必要，應視同毒品，依上規定，一併沒收銷燬
    之，至送驗耗損部分之毒品因已滅失，爰不另宣告沒收銷燬
    。另扣案附表一編號2 所示夾鏈袋1 包，為被告所有，包裝
    安非他命使用之物，如前所述，係屬販賣毒品所用之物，應
    依該條例第19條第1 項規定予以沒收之。又被告販賣第二級
    毒品甲基安非他命之價款500 元，雖未扣案，惟此金額被告
    應已取得，業如前揭所認定，而該金額既為犯罪所得之物，
    則依毒品危害防制條例第19條第1 項之規定，亦應宣告沒收
    ，如全部或一部不能沒收時，應以其財產抵償之。扣案如附
    表二編號1 所示行動電話1 支及已損壞之行動電話號000000
    0000號SIM 卡1 張，雖為被告供聯繫本件販賣毒品所用，然
    均屬被告之母所有，業據被告供承在卷（見偵一第6 頁、本
    院卷第35頁），並有門號0000000000號申設人資料1 份在卷
    可證（見外放卷），是非屬被告所有，自不予宣告沒收。附
    表二編號2 之吸食器，顯為被告施用毒品所用之物，與本案
    並無關聯，亦不予宣告沒收。
乙、上訴駁回即無罪部分：
一、公訴意旨另以：被告邱塋閎於99年1 月18日，以電話000000
    0000號撥打李若嘉0000000000號之電話聯絡販賣海洛因事宜
    ，並於同日上午10時許，在其位於高雄市三民區○○○路88
    1 號之住處前，販賣第一級毒品海洛因予李若嘉，因認被告
    涉有毒品危害防制條例第4 條第1 項之販賣第一級毒品罪嫌
    。
二、按犯罪事實應依證據認定之，無證據不得認定犯罪事實，刑
    事訴訟法第154條第2項定有明文。又認定犯罪事實所憑之證
    據，雖不以直接證據為限，間接證據亦包括在內；然而無論
    係直接或間接證據，其為訴訟上之證明，須於通常一般之人
    均不致有所懷疑，而得確信其為真實之程度者，始得據為有
    罪之認定，倘其證明尚未達到此一程度，而有合理性之懷疑
    存在時，即難為有罪之認定。末按施用毒品者，其所稱向某
    人購買之供述，須補強證據以擔保其供述之真實性。良以施
    用毒品者其供述之憑信性本不及於一般人，況施用毒品者其
    供出來源，因而破獲者，法律復規定得減輕其刑，其有為偵
    查機關誘導、或為邀輕典而為不實之陳述之可能，其供述之
    真實性自有合理之懷疑。是本院一貫之見解，認施用毒品者
    關於其向某人購買毒品之供述，必須補強證據佐證，以擔保
    其供述之真實性，俾貫徹刑事訴訟無罪推定及嚴格證明之基
    本原則。而茲所謂補強證據，指其他有關證明施用毒品者之
    關於毒品交易之供述真實性之相關證據而言，必須與施用毒
    品者關於毒品交易之供述，具有相當程度之關連性，而足使
    一般人對施用毒品者關於毒品交易之供述，並無合理之懷疑
    存在，而得確信其為真實，始足當之（最高法院94年度台上
    字第2033號判決參照）。
三、本件公訴人認被告涉有前開販賣第一級毒品罪嫌，係以證人
    李若嘉之證述、被告所使用之0000000000號行動電話於99年
    1 月18日之通聯紀錄，為其主要論據。
四、訊據被告堅詞否認有何販賣第一級毒品犯行，於原審及本院
    辯稱：案發時我與李若嘉是男女朋友關係，當時我倆在吵架
    ，於99年1 月18日上午我有找證人李若嘉，但李若嘉沒有與
    我碰面，我沒有交付或販賣海洛因給李若嘉，李若嘉被查獲
    之海洛因不是我交給她的，我身邊沒有毒品海洛因這個東西
    ，我從來沒有拿過第一級毒品給她等語。
五、經查：
（一）證人李若嘉於99年1 月19日為警查獲時，員警在其身上查
      獲海洛因1 包之事實，有搜索扣押筆錄、扣押物品目錄表
      、高雄市立凱旋醫院99年1 月27日濫用藥物成品檢驗鑑定
      書各1 份在卷可證（見偵二卷第14至15頁、原審卷第70頁
      ），然被告始終否認上開海洛因係其交付予李若嘉，而證
      人李若嘉於99年1 月19日警詢、偵查中固證稱：為警查獲
      時扣案之0.2 公克海洛因是我於99年1 月18日10時許在高
      雄市三民區○○○路881 號前（民族社區）以500 元向「
      宏仔」所購得，「宏仔」跟我是朋友關係，不知他真實姓
      名，我都是打電話給他，電話是0000000000等語（見偵二
      卷第5 至6 頁、第24頁）。
（二）然於原審審理中則具結證述稱：跟被告交往過，當時我是
      去跟告拿海洛因，並不是跟他買，當時是因為我們吵架，
      才會這樣說等語（見原審卷第112 至113 頁），證人李若
      嘉證詞前後差異甚大，其警詢、偵查中之證述該包海洛因
      係向被告所購買云云，是否真實可信，自須輔以其他補強
      證據為佐。
（三）又證人李若嘉所使用之0000000000號行動電話於99年1 月
      18 日 上午9 時4 分14秒、9 時5 分24秒、9 時5 分49秒
      、9 時41分16秒、9 時47分0 秒、9 時47分27秒，固與被
      告所使用之0000000000號行動電話，互有通話紀錄，並有
      被告之000000 0000 號行動電話雙向通聯調閱查詢單可稽
      （見偵一卷第86至89頁）。惟上開通聯紀錄僅顯示：00
      0000 0000 號與00000000 00 號行動電話於99年1 月18日
      上午9 時許互有上開通話之事實，至於通話內容是否與販
      賣毒品有關，則無從證明，且該0000000000號與00000000
      00號兩支行動電話於上開通話之基地台自始至終均係在高
      雄市○○區○○路、憲政路、憲昌路（即被告住處附近）
      ，因而無法證明被告與李若嘉有移動見面之情事，故上開
      通聯紀錄尚無法佐證李若嘉指訴與被告見面取得海洛因毒
      品確係真實可信。
（四）綜上所述，本件除證人李若嘉於警詢、偵查中指訴外，其
      餘檢察官所提出之證據並無其他證據足以證明李若嘉為警
      查獲時所持有之第一級毒品海洛因確係被告所販賣交付者
      ，換言之，即無可資為補強證據之事證，自難以證人李若
      嘉之陳述為唯一證據，遽認被告有販賣第一級毒品犯行。
      此外，公訴人就被告犯罪事實，應負舉證責任，並提出證
      明之方法，因此公訴人對於犯罪事實，應負提出證據及說
      服之實質舉證責任，倘其指出證明之方法，無從說服法院
      以形成被告有罪之心證，基於無罪推定之原則，自應為被
      告無罪之諭知。茲本件公訴人於原審中並未提出適合於證
      明被告有上開犯罪事實之積極事證，並說明其證據方法與
      待證事實之關係，原審對於卷內訴訟資料，復已逐一剖析
      ，參互審酌，認被告上開行為尚屬不能證明，諭知其無罪
      ，核無不合。
四、公訴人上訴意旨，未再提出任何補強証據供本院審酌為被告
    不利之認定，僅略以（一）證人李若嘉有向被告購買海洛因
    一情，業據其於偵查中證述明確。證人李若嘉雖於審理中翻
    異前詞。然觀之證人李若嘉當日為警查獲之警、偵筆錄，檢
    警詢問有無其他意見或陳述時，其均示「沒有」，此有筆錄
    在卷可參，顯見其當日並未向員警及檢察官表示欲交保之事
    ；再者，倘因吵架即欲陷害邱塋閎有販賣毒品情事，卻不供
    出姓名而只向承辦員警及檢察官表示毒品係向「宏仔」所購
    得，此實與一般陷害他人之情形不符。雖證人李若嘉於審理
    中證稱不知邱塋閎之真實姓名，然其2 人當時為男女朋友，
    而證人李若嘉卻不知邱塋閎之真實姓名，此亦與常理有違。
    足見證人李若嘉於審理中之證述，係迴護被告之詞。（二）
    證人李若嘉所使用之0000000000號行動電話於99年1 月18日
    上午，與被告所使用之0000000000號行動電話有通話，此有
    上開0000000000號行動電話雙向通聯調閱查詢單可稽（99年
    度偵字第6100號卷第86-89 頁）。且該0000000000號與0000
    000000號兩支行動電話於上開通話之基地台自始至終均在高
    雄市○○區○○路、憲政路、憲昌路一帶，接近被告九如路
    之住處，此實與證人李若嘉與警、偵中陳述，在被告九如路
    住處社區向被告購得海洛因等語，互核一致。此外，證人李
    若嘉亦於審理中證述有看過被告持有海洛因等情明確，益證
    被告卻有販賣海洛因與證人李若嘉無誤。然原審卻認定被告
    無販賣海洛因情事，實有未洽。
五、按證據之取捨，屬於事實審法院之職權，故事實審依客觀標
    準認定某項證據無審酌之必要而不予審酌者，倘不違反經驗
    法則，尚難指為違法；最高法院四十六年台上字第五二九號
    著有判例。查有關公訴人所指上開各情，經調查結果亦均難
    採為被告此部分不利之認定，且此部分係就原審證據取捨不
    當予以指摘，然上開其他上情各節，業經原判決已說明論斷
    之依據及理由，即已綜合卷內資料，就其心證上之理由予以
    闡述，上開心證屬原審採證認事；經核亦不違背證據及經驗
    法則，公訴人上訴意旨，無非係以原審及本院前開取捨證據
    論斷事實之職權行使，及已調查說明之事項，任意加以指摘
    ，其此部分上訴尚難認為有理由，應予駁回。
據上論斷，應依刑事訴訟法第368 條、第369 條第1 項前段、第
36 4條、第299 條第1 項前段、毒品危害防制條例第4 條第2 項
、第18條第1 項前段、第19條第1 項，刑法第11條、第47條第1
項，判決如主文。
本案經檢察官林敏惠到庭執行職務。
中    華    民    國    99    年   12     月    22    日
                 刑事第九庭     審判長法  官  莊秋桃
                                      法  官  范惠瑩
                                      法  官  田平安
以上正本與原本無異。
如不服本判決，應於判決送達後10日內向本院提出上訴狀，其未
敘述理由者，並應於提出上訴狀後10日內向本院補提上訴理由狀
（應附繕本）。
中    華    民    國    99    年   12     月    22    日
                                  書  記  官  馬蕙梅
附表一：
┌──┬────────┬─────────────────┐
│編號│    名稱        │     備註                         │
├──┼────────┼─────────────────┤
│1   │甲基安非他命2 包│驗前淨重分別為0.112 公克、0.244 公│
│    │（均含包裝袋）  │克、驗後淨重分別為0.234 公克、0.10│
│    │                │2 公克                            │
├──┼────────┼─────────────────┤
│2   │空夾鍊袋1包     │                                  │
└──┴────────┴─────────────────┘
附表二：
┌──┬───────┬──────────────────┐
│編號│    名稱      │     備註                           │
├──┼───────┼──────────────────┤
│1   │行動電話1支   │行動電話INEI：000000000000000       │
│    │（含已損壞之門│                                    │
│    │號0000000000  │                                    │
│    │號SIM 卡1 張）│                                    │
├──┼───────┼──────────────────┤
│2   │吸食器1組     │                                    │
└──┴───────┴──────────────────┘
附表三：
┌──┬──────────────────────────┬───┐
│編號│          行動電話通話之對象、時間、譯文內容        │出 處 │
├──┼──────────────────────────┼───┤
│1   │【99年2月6日上18時52分44秒通訊監察譯文】            │偵一卷│
│    │  監察號碼：0000000000（邱塋閎）                    │第27頁│
│    │  非監察號碼：0000000000（姚建為）                  │      │
│    │  發話方向：受話                                    │      │
│    │  邱塋閎：喂                                        │      │
│    │  姚建為：你怎麼掛我電話                            │      │
│    │  邱塋閎：怎樣                                      │      │
│    │  姚建為：你在哪裡                                  │      │
│    │  邱塋閎：家裡                                      │      │
│    │  姚建為：你有嗎                                    │      │
│    │  邱塋閎：有錢就有了                                │      │
│    │  姚建為：有啊                                      │      │
│    │  邱塋閎：有就過啦                                  │      │
│    │  姚建為：我沒有辦法過去，…你拿500過來             │      │
│    │  邱塋閎：好啊                                      │      │
│    │  姚建為：多久到，阿彬要的。                        │      │
│    │  邱塋閎：15-20分鐘                                 │      │
│    │  姚建為：不要超過8點                               │      │
│    │  邱塋閎：好                                        │      │
├──┼──────────────────────────┼───┤
│2   │【99年2月6日，19 時2分40秒通訊監察譯文】            │偵一卷│
│    │  監察號碼：0000000000（邱塋閎）                    │第27頁│
│    │  非監察號碼：0000000000（姚建為）                  │      │
│    │  發話方向：受話                                    │      │
│    │  邱塋閎：喂                                        │      │
│    │  姚建為：你出門了嗎                                │      │
│    │  邱塋閎：你是誰                                    │      │
│    │  姚建為：無牙仔                                    │      │
│    │  邱塋閎：也要讓我穿褲子啊                          │      │
│    │  姚建為：好啦                                      │      │
├──┼──────────────────────────┼───┤
│3   │【99年2月6日，19時24分07秒通訊監察譯文】            │偵一卷│
│    │  監察號碼：0000000000（邱塋閎）                    │第27頁│
│    │  非監察號碼：0000000000（姚建為）                  │      │
│    │  發話方向：受話                                    │      │
│    │  邱塋閎：我們一人走一半路好不好                    │      │
│    │  姚建為：好啊，那是哪裡                            │      │
│    │  邱塋閎：河北中正                                  │      │
│    │  姚建為：好                                        │      │
└──┴──────────────────────────┴───┘
毒品危害防制條例第4條
製造、運輸、販賣第一級毒品者，處死刑或無期徒刑；處無期徒
刑者，得併科新臺幣 2 千萬元以下罰金。
製造、運輸、販賣第二級毒品者，處無期徒刑或 7 年以上有期
徒刑，得併科新臺幣 1 千萬元以下罰金。
製造、運輸、販賣第三級毒品者，處 5 年以上有期徒刑，得併
科新臺幣 7 百萬元以下罰金。
製造、運輸、販賣第四級毒品者，處 3 年以上 10 年以下有期
徒刑，得併科新臺幣 3 百萬元以下罰金。
製造、運輸、販賣專供製造或施用毒品之器具者，處 1 年以上
7 年以下有期徒刑，得併科新臺幣 1 百萬元以下罰金。
前五項之未遂犯罰之。

司法院資訊處製作；財團法人民間司法改革基金會備份。
